臺灣高等法院臺中分院刑事附帶民事訴訟判決　96年度附民字第172號
原　　　告　甲○○
被　　　告　乙○○
上列原告因被告侵占案件（本院九十六年度上易字第九四三號）
提起附帶民事訴訟，請求損害賠償，本院判決如下：
    主  文
被告應給付原告新台幣拾壹萬柒仟伍佰陸拾伍元。
    事  實
甲、原告部分
一、聲明：求為判決如主文所示。
二、陳述：原告於民國（下同）九十四年六月二十一日委託被告
    出售原告之母洪紀盟珠所有之車號８Ｖ－８０７５號自用小
    客車，上開車輛已於同日經由被告友人吳皆興以新台幣（下
    同）十三萬元賣給臺中市○○路文華高中附近之「車總車行
    」營業員劉嘉文，被告已於同日收受買賣定金十萬元，及於
    翌日到「車總車行」收取餘款一萬七千五百六十五元（即三
    千元扣除牌照稅七千一百二十元、燃料費四千八百元、號牌
    行照費二百十五元、過戶費三百元之後之餘款），但被告並
    未將上開款項交給原告而予以侵占，爰基於民法侵權行為法
    律規定提起本件訴訟。
三、證據：請求引用刑事訴訟之證據。
乙、被告部分
一、聲明：求為判決駁回原告之訴。
二、陳述：被告已將先後收受之車款均交給原告，並無侵占之犯
    罪事實。
三、證據：請求引用刑事訴訟之證據。
    理  由
一、本件原告起訴主張：其於九十四年六月二十一日委託被告出
    售其母洪紀盟珠所有之車號８Ｖ－８０７５號自用小客車，
    上開車輛已於同日經由被告友人吳皆興以十三萬元賣給臺中
    市○○路文華高中附近之「車總車行」營業員劉嘉文，被告
    除於同日收受買賣定金十萬元，另於翌日到「車總車行」收
    取扣除必要費用與稅賦之後之餘款一萬七千五百六十五元，
    詎被告將上開款項侵占入己，爰訴請被告返還上開款項。被
    告則以：其已將其先後收受之上開車款均交給原告，並無侵
    占犯行等情，資為抗辯。
二、經查：本件原告確有於上開時間，委請被告代為出售其母洪
    紀盟珠所有車號８Ｖ－８０７５號之自用小客車，此情除為
    被告所是認之外，並經原告於刑案原審法院審理時，以證人
    之身分證述此情明確。另外，被告於刑案原審法院審理時，
    亦是認確有將上開車輛經由證人吳皆興以十三萬元出售，並
    先後收受十萬元、一萬七千五百六十五元之車款等事實無誤
    。此部分事實既為被告所不爭，並經證人吳皆興於刑案原審
    法院審理時證述無誤，且有交通部公路總局臺中區監理所豐
    原監理站九十五年五月四日中監豐字第○九五○○○七九三
    九號函檢附之汽車各項異動登記書影本、汽車過戶登記書影
    本各一件、８Ｖ－８０７５號自用小客車過戶時所繳納之稅
    費單據一件、及九十四年六月二十一日汽車買賣合約書影本
    一件附於刑案卷宗可資佐證，上開各情應堪信為真實。
三、次查，本案被告雖辯稱伊已將先後收受之車款均交給原告，
    惟此情為原告所否認。就此部分，被告於刑案偵、偵中，先
    後為下列之辯解，即：
（一）被告於刑案偵查中原辯稱：甲○○沒有委託伊賣車，甲○
      ○是透過吳皆興賣車，當初說可賣十八萬元，後來只賣十
      四萬多元，伊與甲○○是朋友，故有轉帳借錢給甲○○，
      伊匯了十多萬元到甲○○華南銀行大甲分行的帳戶，後來
      甲○○外公住院，伊在醫院旁的便利商店領了三萬五千元
      給甲○○，另一次也是領了三萬五千元給甲○○，還有一
      次拿了二萬五千元到甲○○之家中給她母親等語（見偵緝
      字卷宗第十五、十六頁）。依據被告於刑案偵查中之辯解
      ，其係否認有接受原告之委託賣車之事實，並陳述伊有上
      開貸款給原告之行為。
（二）惟被告於刑案原審法院審理時，則坦承伊確有接受原告之
      委託賣車之事實，而就車款之交付部分，被告則於刑案原
      審法院審理時，另辯述下列各情，即：
  １、伊有轉帳到華南商業銀行大甲分行原告之帳戶（帳號：0
      00000000000號），時間及金額如下：
（１）九十四年七月六日從國泰世華銀行民生分行帳戶（帳號：
      000000000000號）轉帳一萬元。
（２）九十四年七月八日從台新銀行臺北分行帳戶（帳號：00
      000000000000號）轉帳五千元。
（３）九十四年七月二十六日從上開台新銀行帳戶轉帳三萬元。
（４）九十四年七月二十七日從上開台新銀行帳戶轉帳三萬元。
  ２、伊有提領現金交給原告，時、地及金額如下：
（１）九十四年七月八日提領上開台新銀行帳戶內之五千元、二
      萬元、一萬元，在大甲綜合醫院旁便利商店交付。
（２）九十四年八月三日從台北國際商業銀行永和分行提領八千
      元，在澄清綜合醫院交付。
  ３、被告到原告上班之金華ＫＴＶ消費，開立本票共計六萬六
      千九百元，均已清償，並取回本票，原告並無為被告代墊
      消費款，上開款項並非要償還原告之墊款。
  ４、被告於九十四年八月間有匯款至原告指定之洪抄帳戶，金
      額不確定，除原告所稱未匯入之十八萬元以外，另外還有
      匯入一萬元到二萬元之間的金額。
（三）又在刑案本院審理時，被告亦坦承確有接受原告之委託賣
      車之事實。但就車款之交付部分，被告則先於刑案本院準
      備程序辯稱：九十四年六月二十一日當天下午四點多，伊
      有在小北百貨交給原告八萬元，隔天中午二人一起吃飯，
      伊又有在德安百貨交給原告三萬元，餘款亦係於同月下旬
      交付完畢等語（見本院刑案卷宗第二七、二八頁）；嗣在
      刑案本院審理期日，則又改稱：賣車前一天伊已經支付原
      告三萬元，後來又在德安百貨門口付了八萬元，之前原告
      亦有向伊拿現金云云（見本院刑案審理筆錄）。
（四）就被告在刑案原審法院所辯稱之轉帳到原告在華南商業銀
      行大甲分行所設立上開帳戶之七萬五千元部分，固有華南
      商業銀行九十五年十二月六日華甲存字第○九五○一○八
      號函檢附之轉帳存入明細一件、台新國際商業銀行九十六
      年一月九日台新作集字第九六○○二六八號函、國泰世華
      商業銀行民生分行九十六年一月二十六日國世民生字第○
      ○○○四號函可證，且為原告所不否認；惟原告已於刑案
      原審法院審理時，證稱該四筆款項是被告要清償酒店消費
      代墊款而匯入，此部分二人之陳述既非一致，自無從遽認
      被告所辯為真實。而就被告在刑案原審法院辯稱提款支付
      給原告部分，原告於原審法院審理時，既均否認有收受各
      該款項，自亦無從僅憑提款之紀錄，即認定被告有將其所
      提領之上開款項均交給原告。況依被告所提出之台北國際
      商業銀行永和分行存摺影本，可知該帳戶九十四年八月三
      日之交易紀錄係自原告華南銀行大甲分行之帳戶0000
      000號帳戶存入八千元到被告之帳戶，被告竟曲解為其
      提款八千元交給原告，其此部分所辯顯不可採。另被告曾
      於九十四年八月二十五日匯款十八萬元至洪抄在合作金庫
      商業銀行中清分行九十六年三月七日合金中清字第○九六
      ○○○一○四五號帳戶，卻於存款憑條上，將洪抄之姓名
      誤寫為「洪超」，而未將款項匯入，且洪抄之上開帳號於
      九十四年八月份並無交易往來紀錄，此情亦有九十四年八
      月二十五日合作金庫存款憑條影本一件、合作金庫銀行中
      清分行九十六年三月七日合金中清字第○九六○○○一○
      四五號函一件在卷可稽，足認被告在刑案原審法院審理時
      ，就此部分之辯解並非真實。再查，就被告上開轉帳七萬
      五千元到原告在華南商業銀行大甲分行所設立之上開帳戶
      部分，原告於刑案原審法院審理時，已證稱該四筆款項是
      被告要清償酒店消費代墊款而匯入。被告雖辯稱原告之此
      部分證詞並非真實，但被告既於九十四年六月二十一日、
      九十四年六月二十三日即已先後收受十萬元、一萬七千五
      百六十五元之車款；其中，被告於九十四年六月二十一日
      收受十萬元之時，又係與原告在一起乙情，復經證人吳皆
      興於刑案證述在卷，核與原告於刑案原審法院審理時所證
      情節相符，則被告如無侵占犯意，當會將上開車輛已經出
      售及收受十萬元定金之事實，告知原告，並又立即將上開
      收受之十萬元交給原告，何需待九十四年七、八月間再分
      多次分別匯款五千元至三萬元不等給原告？依據上情，被
      告此部分所辯尚違情理。再者，綜觀本案被告於刑案偵訊
      、原審法院及本院審理時之辯解，前後所辯無一相符；其
      於刑案本院準備程序及審理期日之辯解亦非一致。如被告
      確有將上開車款交付給原告，何以其在刑案檢察官偵訊時
      會先否認伊有接受原告之委託賣車之事實？另被告如有其
      在刑案原審法院所辯稱之上開交付車款之行為，何以其在
      刑案本院準備程序及審理期日又翻異前詞，而改辯上情？
      再者，被告如確有將上開車款交付給原告，歷經刑案偵、
      審程序多次調查訊問，被告於刑案本院準備程序及審理期
      日，豈會又會為上開內容岐異之辯解？審酌上開各情，本
      院認原告之主張為可採信，被告之辯解則為本院所不採信
      。本案被告既有於九十四年六月間之上開期日因為受託賣
      車而收受上開十萬元、一萬七千五百六十五元之車款，詎
      至目前仍未將上開十萬元、一萬七千五百六十五元之車款
      交付給原告，則原告主張被告有將上開因受託而持有之車
      款易持有為不法所有，而予以侵占入己之侵權行為，自堪
      信為真實。
四、按因故意或過失，不法侵害他人之權利者，應負損害賠償責
    任，此於民法第一百八十四條第一項前段定有明文。又負損
    害賠償責任者，除法律另有規定或契約另有訂定外，應回復
    他方損害發生前之原狀，此於民法第二百十三條第一項亦有
    明文規定。本案被告既有將上開十萬元、一萬七千五百六十
    五元之車款侵占入己之侵權行為，則原告本於侵權行為之法
    律規定，請求被告給付十一萬七千五百六十五元，自屬正當
    ，應予以准許。
五、爰依刑事訴訟法第四百九十條，第五百零二條第二項，判決
    如主文。
中　　華　　民　　國　　96　　年　　10　　月　　31　　日
              刑事第三庭  審判長法　官　王  增  瑜
                                法　官　梁  堯  銘
                                法　官　廖  柏  基
上列正本證明與原本無異。
不得上訴。
                              書記官　王  麗  英
中　　華　　民　　國　　96　　年　　10　　月　　31　　日
